臺灣高等法院刑事判決　　　　　　　 100年度侵上訴字第98號
上　訴　人
即　被　告　廖彥綸
選任辯護人　詹宗諺律師
　　　　　　廖克明律師
上列上訴人因妨害性自主案件，不服臺灣桃園地方法院99年度訴
字第1066號，中華民國100年4月7日第一審判決（起訴案號：臺
灣桃園地方法院檢察署98年度偵字第28277號），提起上訴，本
院判決如下：
    主  文
原判決撤銷。
廖彥綸犯強制性交罪，處有期徒刑貳年，緩刑伍年，緩刑期間付
保護管束。
    事  實                                                                
一、廖彥綸曾在桃園縣蘆竹鄉○○○○路193號之大東剪燙美髮
    店擔任9號髮型設計師（行為時已離職），於民國98年6月間
    ，因在該店為A女（偵查代號00000000，民國80年1月生，姓
    名人資料詳卷，下稱A女）設計髮型而相識。廖彥綸於98年1
    1月22日中午，得知A女心情不佳，邀同A女至桃園市火車站
    前碰面，以機車搭載A女外出，期間先帶A女至附近吃麵，再
    於同日下午2時43分許，將之載往桃園縣桃園市○○路48巷1
    號6樓之1「KISS MTV」店（下稱MTV店）616號包廂內觀賞「
    609猛鬼套房」電影，席間，欲親吻A女遭拒，詎廖彥綸竟基
    於強制性交之犯意，以身體強壓A女之身體，不顧A女出手欲
    推開、以腳踢踹之抵抗，強吻A女之嘴唇，繼而壓住其肩膀
    、手，強行撫摸其胸部，不顧A女之拒絕、掙扎抵抗，接續
    強脫其短裙，隔著褲襪及內褲撫摸其陰部，再強褪A女之褲
    襪、內褲，迅速脫去自己之長褲、內褲，以單手強抓A女的
    手，再以另隻手將其兩腿撐開，欲以陰莖插入A女陰道，因A
    女不斷扭動臀部掙扎，廖彥綸乃無法順利性交，遂再抓住A
    女右腳使其無法扭動臀部，即不顧A女哭泣，違反其意願，
    以陰莖插入A女陰道內抽動多下，以此強暴方式，對A女強制
    性交得逞。嗣A女返家後，回憶受辱，情緒難平，於翌日下
    午始將上情向母親吐露，經其母轉知其父後，乃於98年11月
    24日凌晨帶同A女至醫院驗傷採證，報警追究，A女遂向警指
    明犯嫌為「大東剪燙美髮店之9號髮型設計師」，並提供廖
    彥綸持用之手機門號，經警循線查獲。
二、案經A女訴由桃園縣政府警察桃園分局報請臺灣桃園地方法
    院檢察署檢察官偵查起訴。
    理  由
壹、證據能力部分：
一、按檢察官職司追訴犯罪，就審判程序之訴訟構造而言，檢察
    官係屬與被告相對立之當事人一方，偵查中對被告以外之人
    所為之偵查筆錄，或被告以外之人向檢察官所提之書面陳述
    ，性質上均屬傳聞證據。理論上，如未予被告反對詰問、適
    當辯解之機會，一律准其為證據，似有違當事人進行主義之
    精神，對被告之防禦權亦有所妨礙；然而現階段刑事訴訟法
    規定檢察官代表國家偵查犯罪、實施公訴，必須對於被告之
    犯罪事實負舉證之責，依法其有訊問被告、證人及鑑定人之
    權，證人、鑑定人且須具結，而實務運作時，偵查中檢察官
    向被告以外之人所取得之陳述，原則上均能遵守法律規定不
    致違法取供，其可信性極高，為兼顧理論與實務，乃於修正
    刑事訴訟法時增列第159條之1第2項，明定被告以外之人於
    偵查中向檢察官所為陳述，除顯有不可信之情況者外，得為
    證據（最高法院94年度台上字第7416號判決意旨參照）。查
    證人即被害人A女已於原審到庭作證行交互詰問，足資保障
    被告之反對詰問權，且其於偵查中經具結向檢察官所為之陳
    述，亦非檢察官非法取供而得，且當時所為陳述尚無顯不可
    信之情況，依刑事訴訟法第159條之1第2項規定，自得為本
    案之證據。
二、被告以外之人於審判外之陳述，雖不符合刑事訴訟法第159
    條之1至第159條之4之規定，但經當事人於審判程序同意作
    為證據，法院審酌該言詞陳述或書面陳述作成時之情況，認
    為適當者，亦得為證據；當事人、代理人或辯護人於法院調
    查證據時，知有第159條第1項不得為證據之情形，而未於言
    詞辯論終結前聲明異議者，視為有前項之同意；刑事訴訟法
    第159條之5第1項、第2項分別定有明文。檢察官、上訴人即
    被告廖彥綸及辯護人對於本判決下列所引用其他各項被告以
    外之人於審判外之陳述（包含書面陳述），於本院準備程序
    時均表示無意見而不予爭執（見本院卷第13至14、25頁反面
    至26頁），且迄至言詞辯論終結前亦未再聲明異議，本院審
    酌上開證據資料製作時之情況，尚無違法不當及證明力明顯
    過低之瑕疵之情形，依同法第159條之5規定，認例外均具有
    證據能力，且經本院於審判期日依法進行證據之調查、辯論
    ，當事人於訴訟上程序權利，已受保障，先予敘明。
貳、認定被告犯罪事實所憑證據及理由：
一、訊據被告對於其與A女係大東剪燙美髮店之髮型師與顧客關
    係，於上開時地與A女碰面後，將A女載往MTV包廂內，不顧A
    女之拒絕、抵抗，仍強吻A女之嘴唇、撫摸A女胸部，以陰莖
    插入A女之陰道得逞，事後經大東剪燙美髮店同事告知警察
    來找時，即撥打電話予A女，並詢問A女是否已經報警等情均
    坦認不諱，惟辯稱：一開始A女有稍微推一下，伊以為她是
    害羞，所以就繼續，直到最後A女有掙扎，伊才覺得她是真
    的不要，就未繼續，伊已知道錯了云云。
二、經查：
  (一)上揭事實，業據證人即被害人A女於偵查及原審證述綦詳（
    見偵卷第64至68頁、原審卷第24至31頁），復有該MTV消費
    單1張、監視錄影翻拍照片13張、現場照片6張、A女所使用
    電話0000000000號及被告所使用電話0000000000號雙向通聯
    紀錄在卷可按（見偵卷第22至32、34、35至53頁）。且A女
    於案發後即98年11月24日凌晨2時40分，前往敏盛綜合醫院
    驗傷採證，經警將其外陰部棉棒檢體，送內政部警政署刑事
    警察局，以即時聚合連鎖反應定量法及聚合連鎖反應複
    製特定DNA序列，並利用毛細管電泳方法分析型別，鑑驗分
    析比對後，結果係：A女外陰部棉棒採得之Y染色體DNA─STR
    型別為混和型，主要型別與A女陰道深部DNA型別相符，次要
    型別與被告相符，不排除混有被告及A女陰道深部棉棒DNA來
    源者DNA或與2者具有同父系血緣之人，亦有該局99年1月27
    日刑醫字第0980172102號鑑定書、敏盛綜合醫院受理疑似性
    侵害事件驗傷診斷書各1件存卷可資佐證（見偵卷第77至78
    、91頁證物袋）。
  (二)又觀諸A女於偵查中明確證稱：「當天我在電話中跟他（指
    被告）表示我心情不好，他就約我中午1點鐘到桃園火車站
    旁邊的遠東百貨1樓麥當勞旁，後來他就騎其機車載我去吃
    麵，後來他說要去看電影，就帶我去KISS MTV，我以為那裡
    是電影院，因為我從沒有去過MTV，到了之後，他選了恐怖
    片，我說我不敢看，他說這部片很好看，所以還是選了這部
    片來看，因為電影的情節很恐怖，我身體縮成一團，他就靠
    近我，說要安慰我，後來他親吻我的嘴唇，我立刻反抗，用
    手推他，把頭撇開，不讓他親，並說『不要啦』，他仍繼續
    親我，並用手壓住我的手，還摸我的胸部，我很激烈的反抗
    ，我用手推他並且說『不要這樣』，但是他並沒有停下來，
    他就說『你男朋友不好，我很喜歡你，想跟你在一起，你為
    什麼不接受我』，我一直重複對他說『沒有人像你這樣子的
    』，但他又繼續脫我的裙子，隔著褲襪摸我的下體，然後將
    褲襪跟內褲脫掉，就起身脫掉他自己的長褲，然後抓住我的
    左手，把我的雙腳分開，想要用他的生殖器插入我的陰部，
    但我一直扭動屁股掙扎，所以他無法順利插入，後來他就用
    手固定我的右腳不讓我扭動，就將生殖器順利插入我的陰部
    ，他插入後我就開始哭泣，他抽動他的生殖器，插入時間大
    約3至5分鐘，他在插入的過程中一直說『為什麼你不接受我
    』，我說『沒有人像你這樣追女生的』，後來過沒多久他就
    停止抽動，把生殖器抽出來，我就馬上把內褲、褲襪、裙子
    穿上，他起來穿上內褲及長褲，當時電影尚未結束，我想要
    離開，他求我留下來看完電影再走，我當時因為害怕，也擔
    心匆忙走會讓其他人知道這件事，所以就裝作很鎮定把電影
    看完，他一直說要送我回家，我說不用我自己走就可以，他
    就說要載我去車站」等語（見偵卷第65至66頁）；及於原審
    時仍證稱：「…我記得鬼片中有一些床戲的片斷，被告有抱
    我，要親我，我那時就開始抗拒被告，我是用手推他，他就
    用另隻手抓住我的手，脫下我的裙子，撫摸我的下體，再脫
    下我的褲襪，我有劇烈的反抗，我用推的，而且說『不要』
    ，被告就脫自己的長褲、內褲，我趁機拿起自己的短裙、褲
    襪想要穿上，被告就用單手將我壓住，並用肩膀壓制住我的
    身體，把我壓倒在沙發上，然後用一隻手把我的雙腳撐開，
    壓在我身上，試圖以陰莖插入我的陰道，我就一直扭動身體
    不讓他插入，被告就用單手架住我的一隻腿，用身體壓住我
    的另一隻腿，接著用陰莖插入我的陰道內抽動，過程中我在
    哭，我一直跟他說『沒有人像你這樣追女生的』，被告可能
    是因為感覺到我的情緒，被告陰莖在我陰道內抽動2、3分鐘
    後就抽出，我趕緊穿上內褲、短裙而想離開，被告要我留下
    將電影看完，我因為不瞭解MTV的環境，所以順著被告說好
    ，電影看完後，我與被告離開包廂，我看到MTV櫃檯人員用
    奇怪的眼神看我，被告說要送我回家，我說不用，我自己回
    家就好，被告說那不然就送我到公車站，被告就騎車載我到
    公車站」、「（問：你當時為何沒有大叫？）因為我當時被
    嚇傻，沒有想那麼多，而且當時我沒有穿內褲，下體是裸露
    的，如果我大叫，有人進來就會看到我」、「（問：離開時
    為何未向服務人員求救？）我當時只想趕快離開，而且不想
    將此事公諸於世，我會感到丟臉」、「（問：你有無向路人
    求救？）沒有，因為我怕被人家知道，我會感到丟臉」等語
    （見原審卷第24反面至25頁反面）。綜觀A女於偵審中之證
    詞，互核均相一致，不僅就如何遭被告強吻、壓制、摸胸、
    強行褪去短裙後摸其陰部、再強脫褲襪、內褲、以手撐開雙
    腿、固定單腳使其無法扭動臀部、以陰莖插入其陰道內抽動
    約長達3分鐘、感覺很痛等具體情節，均能鉅細靡遺仔細詳
    述，足見應係親身經歷其事，始得為此陳述，其所述自極為
    可信。再衡諸A女與被告僅係髮廊之顧客與美髮師關係，此
    據被告自承：「（問：案發前與A女是男女朋友？）是普通
    朋友，她是我髮廊的客人，平常有電話聯絡，案發當天是第
    1次一起出去玩」等語在卷（見偵卷第86至87頁），2人間並
    無任何仇恨怨隙，A女實無構陷被告之動機。佐以A女於案發
    後情緒沮喪，心情不穩，無法上學之情狀（見原審卷第29頁
    反面至30頁），核與一般受性侵害後之反應相當，堪以信實
    。
  (三)又警方在案發後，至大東剪燙美髮店查訪被告身分，經該美
    髮店同事電話轉知被告有警察前來找伊，被告竟即撥打電話
    予A女，並直接詢問A女是否已經報警，且就A女電話中明指
    「這是妨害性自主」、「是公訴罪」情節，毫無否認，更主
    動向A女表示「你幫我跟你媽說，就是如果要我賠錢怎樣，
    我慢慢賠，好不好」等語，有原審當庭勘驗該通電話錄音之
    結果可憑（見原審卷第29頁反面至31頁之勘驗筆錄），益見
    被告心虛之情，其有違反A女性自主意願而為性交之事，不
    容狡辯。此外，參諸A女直言當時早有男友，被告亦自承知
    悉此情，且A女於案發前不久，業與男友性交，亦經告訴人A
    女供明在卷（見偵卷第18、68頁），並有前揭內政部警政署
    刑事警察局鑑定書可徵（見偵卷第77至78頁），而被告僅係
    A 女之美髮師，交情普通，亦為被告供承在卷（見偵卷第86
    頁），A女於報案時甚至無法說出被告之姓名、住處（見偵
    卷第14頁之警詢筆錄、第57頁之報案三聯單），更見2人並
    無深交，A女當不致同意與被告在MTV內從事性交之行為，並
    進而自曝與男友以外之其他男子即被告發生性交關係之難堪
    情節，倘謂A女係自願性交，殊難符常情事理。是被告辯稱
    ：伊以為A女是害羞云云，要屬無稽。況且，倘A女有意誣陷
    被告，當有謀計為是，應不致連被告姓名綽號、住所、車牌
    號碼亦毫無所悉，且其告訴時，亦應詳細指明被告姓名年籍
    ，始足誣陷，而查A女報案時始終未能指出被告姓名，亦未
    能指明犯嫌車號，僅以大東剪燙美髮店「9號髮型設計師」
    等特徵描述犯嫌，更無在案發當下毫無保全任何人證、物證
    ，返家後猶盥洗身體（見偵卷第91頁之驗傷診斷書所載），
    延至案發第3日（即24日）始前往醫院驗傷，此方式如何有
    效誣陷被告，實難想像。且依證人A女所證：「11月22日晚
    上6時許回到家，我沒有告訴任何人，一直到23日下午3時許
    我才決定傳簡訊告訴媽媽，因為我覺得這種事情還是要讓父
    母知道比較好，我不想一個人背負這件事，…媽媽看了之後
    告知爸爸，最後決定報警」、「因為我覺得很丟臉，不想被
    別人知道，是父母決定要報案，我只是單純想讓爸媽知道。
    案發後我心情很不好，會一直回想起當時的畫面經過，感到
    很無助、很難過，不曉得該怎麼辦」（見偵卷第17頁），與
    報案三聯單所載報案日期係98年11月24日而非案發當天相符
    （見偵卷第57頁），顯見A女初無報警之意思，又豈會在警
    詢時突發構陷被告之想？已屬難解，而A女自98年11月24日
    報案後，即未曾提出金錢賠償或任何要求，亦難認有何誣陷
    之動機，均見A女所指，絕非子虛。
三、綜上所述，本案事證已臻明確，被告犯行已堪認定，應依法
    論科。
參、論罪科刑及撤銷改判之理由
一、核被告所為，係犯刑法第221條第1項之強制性交罪。被告對
    A女強制性交前，違反A女意願所為強制猥褻行為，係基於滿
    足同一色慾目的而為之階段行為，應為強制性交行為所吸收
    ，不另論罪。查被告前無犯罪紀錄，其因與A女一同至MTV店
    觀賞電影，一時年輕氣盛而為本件犯行，所為雖為法所不容
    ，但其於事發過程中經A女哭泣、抵抗後隨即停止，顯見其
    確係情慾一時失控而為本件犯行，並非惡性重大，而其所犯
    為最輕本刑3年以上有期徒刑之罪，依一般社會客觀評價被
    告犯罪情狀，如科以法定最輕本刑，猶嫌過重，爰依刑法第
    59條規定酌減其刑。
二、原審對被告論罪科刑，固非無見，惟被告於本院審理時業已
    取得A女之諒解，此有A女提出之陳報狀及所附之諒解書附卷
    可稽（見本院卷第45至46頁），原審不及審酌，容有未洽，
    應由本院撤銷改判。爰審酌被告犯罪之動機、目的、手段、
    造成A女身心受創程度，及被告於本院審理時已能坦白認錯
    ，並取得A女之諒解，顯見其已知所悔悟等一切情狀，量處
    如主文所示之刑，以示儆懲。又被告前未曾因故意犯罪受有
    期徒刑以上刑之宣告，有本院被告前案紀錄表在卷可參，經
    此偵審程序併科刑之判決後，當知所警惕，信無再犯之虞，
    且A女於前揭諒解書中亦表明同意予被告緩刑（見本院卷第
    46頁），是本院認所宣告之刑，以暫不執行為適當，爰併宣
    告緩刑5年，以勵自新，並依刑法第93條第1項第1款規定，
    諭知於緩刑期間付保護管束。
據上論斷，應依刑事訴訟法第369條第1項前段、第364條、第299
條第1項前段，刑法第221條第1項、第59條、第74條第1項第1款
、第93條第1項第1款，判決如主文。
本案經檢察官洪威華到庭執行職務。
中    華    民    國   100    年    10    月    11    日
                     刑事第五庭  審判長法  官  王敏慧
                                       法  官  白光華
                                       法  官  崔玲琦
以上正本證明與原本無異。
如不服本判決，應於收受送達後10日內向本院提出上訴書狀，其
未敘述上訴之理由者並得於提起上訴後10日內向本院補提理由書
（均須按他造當事人之人數附繕本）「切勿逕送上級法院」。
                                       書記官  馬佳瑩
中    華    民    國   100    年    10    月    12    日
附錄本案論罪科刑法條：
中華民國刑法第221 條第1 項（強制性交罪）
對於男女以強暴、脅迫、恐嚇、催眠術或其他違反其意願之方法
而為性交者，處3 年以上10年以下有期徒刑。